臺灣高等法院臺中分院刑事裁定
111年度聲字第2280號
聲  請  人  臺灣高等檢察署臺中檢察分署檢察官     
受  刑  人  林建承



上列聲請人因受刑人數罪併罰有二裁判以上，聲請定其應執行之
刑（聲請案號：111年度執聲字第1011號），本院裁定如下：
    主  文
甲○○因犯如附表所示各罪所處之刑，應執行有期徒刑拾壹  月，
如易科罰金，以新臺幣壹仟元折算壹日。
    理  由
一、聲請意旨略以：受刑人甲○○（下稱受刑人）因恐嚇取財得利
    數罪，先後經判決確定如附表，應依刑法第53條、第51條第
    5款規定，定其應執行之刑，及依刑法第41條第1項、第8項
    規定，諭知易科罰金之折算標準，爰依刑事訴訟法第477條
    第1項聲請裁定等語。
二、按裁判確定前犯數罪者，併合處罰之；數罪併罰有二裁判以
    上宣告多數有期徒刑者，於各刑中之最長期以上，各刑合併
    之刑期以下，定其刑期，但不得逾30年，刑法第50條第1項
    前段、第51條第5款、第53條規定甚明。又按法律上屬於自
    由裁量之事項，有其外部性界限及內部性界限，並非概無拘
    束。依據法律之具體規定，法院應在其範圍選擇為適當之裁
    判者，為外部性界限；而法院為裁判時，應考量法律之目的
    ，及法律秩序之理念所在者，為內部性界限。法院為裁判時
    ，二者均不得有所踰越（最高法院80年台非字第473號判決
    意旨參照）。是以數罪併罰，有二裁判以上，定其應執行之
    刑時，固屬於法院自由裁量之事項，然仍應受前揭外部性界
    限及內部性界限之拘束。從而數罪併罰，定其應執行之刑時
    ，固屬於法院自由裁量之事項，然仍應受上述外部性界限及
    內部性界限之拘束。而數罪併罰之定應執行之刑，係出於刑
    罰經濟與責罰相當之考量，並非予以犯罪行為人或受刑人不
    當之利益，為一種特別的量刑過程，相較於刑法第57條所定
    科刑時應審酌之事項係對一般犯罪行為之裁量，為定應執行
    刑之宣告，乃對犯罪行為人本身及所犯各罪之總檢視，除應
    考量行為人所犯數罪反應出之人格特性，並應權衡審酌行為
    人之責任與整體刑法目的及相關刑事政策，在量刑權之法律
    拘束性原則下，依刑法第51條第5款之規定，採限制加重原
    則，以宣告各刑中之最長期為下限，各刑合併之刑期為上限
    ，但最長不得逾30年，資為量刑自由裁量權之外部性界限，
    並應受法秩序理念規範之比例原則、平等原則、責罰相當原
    則、重複評價禁止原則等自由裁量權之內部抽象價值要求界
    限之支配，以使輕重得宜，罰當其責，俾符合法律授與裁量
    權之目的，以區別數罪併罰與單純數罪之不同，兼顧刑罰衡
    平原則。又依司法院院台廳刑一字第1070021860號函訂定之
    「刑事案件量刑及定執行刑參考要點」第24、25點規定及其
    規範要旨，行為人所犯數罪倘屬相同之犯罪類型者（如複數
    竊盜犯行），於併合處罰時其責任非難重複之程度較高，自
    應酌定較低之應執行刑；然行為人所犯數罪雖屬相同之犯罪
    類型，但所侵犯者為具有不可替代性、不可回復性之個人法
    益（如殺人、妨害性自主）時，於併合處罰時其責任非難重
    複之程度則較低，而可酌定較高之應執行刑；另行為人所犯
    數罪非惟犯罪類型相同，且其行為態樣、手段、動機均相似
    者，於併合處罰時其責任非難重複之程度更高，更應酌定較
    低之應執行刑；反之，行為人所犯數罪各屬不同之犯罪類型
    者，於併合處罰時其責任非難重複之程度最低，當可酌定較
    高之應執行刑。再者，刑事訴訟法第370條第2項、第3項，
    已針對第二審上訴案件之定應執行刑，明定有不利益變更禁
    止原則之適用；而分屬不同案件之數罪併罰有應更定執行刑
    之情形，倘數罪之刑，曾經定應執行刑，再與其他裁判宣告
    之刑定應執行刑時，在法理上亦同受此原則之拘束。亦即，
    另定之執行刑，其裁量所定之刑期，不得較重於前定之執行
    刑加計後裁判宣告之刑或所定執行刑之總和（最高法院110
    年度台抗字第963號裁定意旨參照）。
三、本院判斷：本件受刑人所犯如附表所示之罪，所處如附表所
    示之刑，均經分別確定在案。本院審核後認檢察官之聲請為
    正當，應予准許，因此就附表所示各罪，審酌受刑人對於檢
    察官聲請合併定應執行刑，關於法院日後如何定應執行，經
    本院函詢其意見，未見回復，有本院函文、送達證書、收文
    資料查詢清單及訴狀查詢清單在卷可憑（本院卷第83至87、
    93至95頁），及受刑人所犯如附表所示各罪之犯罪態樣（強
    制罪、詐欺取財未遂罪及恐嚇取財得利未遂罪各1次）、時
    間間隔密集程度（108年2月、109年2至3月間）、侵害法益
    各不相同、各罪依其犯罪情節所量定之刑，本件如附表所示
    各罪於併合處罰時，責任非難重複之程度相對較低（強制罪
    屬侵害他人自由法益、詐欺取財未遂罪所侵害者為他人財產
    法益、恐嚇取財得利未遂罪所侵害者為他人財產及人身安全
    法益，罪質尚有不同），依前揭說明，自應酌定較高之應執
    行刑，始符合比例原則、責罰相當原則、重複評價禁止原則
    為內涵之內部性界限。本院綜合判斷上情，爰就附表所示各
    罪所處之刑，定其應執行刑如主文所示，併諭知易科罰金之
    折算標準。又受刑人所犯如附表編號1所示之罪，雖已經易
    科罰金執行完畢，有上開前案紀錄表可稽，惟此乃檢察官於
    指揮執行時應予扣除已執行刑期之問題，與得否再裁定定其
    應執行之刑無涉，附此敘明。
四、依刑事訴訟法第477條第1項，刑法第53條、第51條第5款、
    第41條第1項前段、第8項，裁定如主文。
中    華    民    國    111    年    12    月    14   日
            刑事第十庭  審判長法  官  陳  宏  卿 
                              法  官  林  美  玲
                              法  官  楊  文  廣
以上正本證明與原本無異。
不得抗告。
                              書記官  翁  淑  婷
　　　　　　　　　　　　　　　
中　　華　　民　　國　　111 　年　　12　　月　　14　　日
附表
編           號  1 2 3 罪           名  強制罪 詐欺取財未遂罪 恐嚇取財得利未遂罪 宣告刑  有期徒刑5月 有期徒刑2月 有期徒刑6月 犯  罪  日  期  108年2月6日 109年2月4日 (原附表誤載為5日) 109年3月5日  偵查機關 年度案號  花蓮地檢108年度偵字第3274號 臺中地檢109度偵字第29075等號 臺中地檢109度偵字第29075等號 最  後   事實審 法    院 花蓮地院 臺中高分院 臺中高分院  案    號 109年度簡字第24號 111年度上訴字第451號 111年度上訴字第451號  判決日期 109年5月1日 111年8月4日 111年8月4日 確  定   判  決 法    院 花蓮地院 臺中高分院 臺中高分院  案    號 109年度簡字第24號 111年度上訴字第451號 111年度上訴字第451號  判    決 確定日期 109年6月29日 111年8月4日 111年8月4日 是否為得易科罰金之案件  是 是 是 備           註  花蓮地檢109年度執字第1310號（已執行完畢） 臺中地檢111年度執字第12748號(編號2至3曾定應執行有期徒刑7月)